臺灣苗栗地方法院刑事判決　　　　　　　95年度交訴字第51號
公　訴　人　臺灣苗栗地方法院檢察署檢察官
被　　　告　乙○○
　　　　　　　　　　　號
上列被告因過失致死等案件，經檢察官提起公訴（95年度偵字第
3994號），本院依簡式審判程序判決如下：
    主  文
乙○○服用酒類，不能安全駕駛動力交通工具而駕駛，處拘役肆
拾日，如易科罰金，以新台幣壹仟元折算壹日。又因過失致人於
死，處有期徒刑壹年肆月。
    事  實
一、乙○○曾因違反懲治盜匪條例案件，經法院判處有期徒刑14
    年，褫奪公權8 年確定，於民國（下同）91年1 月16日因縮
    短刑期假釋出監，現尚在假釋期間付保護管束中。乙○○明
    知服用酒類不能安全駕駛動力交通工具者，不得駕駛汽車，
    於民國（下同）95年7 月5 日下午1 時許，在苗栗縣大湖鄉
    中油煉油廠附近與友人飲酒，乙○○飲用台灣啤酒2 杯後，
    已達不能安全駕駛動力交通工具之程度，竟仍於同日下午2
    時許，駕駛車牌號碼6G─0917號自用小客車，從上開地點出
    發，準備由中山高速公路返回台中住家，並沿苗栗縣公館鄉
    ○○村○○○○ ○道路由南往北方向行駛，行駛約10分鐘左右
    ，於同日下午2 時10分許，途經該路段北向（起訴書誤載為
    南向）19公里處時，原應注意汽車行駛時，駕駛人應注意車
    前狀況，並隨時採取必要之安全措施，以避免肇生事故，危
    及他人之安全；而依當時天候晴，日間自然光線，路面乾燥
    無缺陷，視距良好等一切情狀，並能注意，竟疏未注意及此
    ，因酒後反應較慢駕駛能力減低，又未注意車前狀況，因車
    輛失控先撞及右側路邊路燈後，繼續擦撞路旁之擋土牆，撞
    倒鐵製19公里標誌桿，再撞上正在前方約8.25公尺路旁裝設
    廣告招牌之吳明昺，最後往前撞上吳明昺施工使用之自用小
    貨車始停止，吳明昺被撞倒後夾在小貨車下方，當場昏迷吐
    血，經送苗栗市弘大醫院急救，因傷勢嚴重轉送台中榮民總
    醫院救治，延至同日下午5 時30分許，終因出血性休克、左
    胸部鈍傷併氣血胸不治死亡。乙○○於肇事後，警方到場處
    理時發現其有飲用酒類，經警對其施以酒測，發現其呼氣酒
    精濃度測定值每公升0.37毫克。
二、案經被害人之兄甲○○訴請臺灣苗栗地方法院檢察署檢察官
    偵查起訴。
    理  由
一、上揭事實，迭據被告乙○○於警訊時及偵、審中供認不諱，
    而被害人吳明昺確因本件車禍受有出血性休克、左胸部鈍傷
    併氣血胸不治死亡之事實，亦經檢察官督同檢驗員相驗明確
    ，製有勘（相）驗筆錄、相驗屍體證明書及法醫驗斷書等在
    卷可稽。又被告乙○○肇事後，經警對其施以酒測，其呼氣
    酒精濃度測定值每公升0.37毫克，有其酒精濃度測定紀錄表
    、苗栗縣警察局舉發違反道路交通管理事件通知單影本、刑
    法第185 條之3 案件測試觀測紀錄表各1 紙在卷足憑。此外
    復有苗栗縣警察局苗栗分局處理相驗案件初步調查報告暨報
    驗書1 紙、警員職務報告1 紙、道路交通事故現場圖1 張、
    道路交通事故調查報告表（一）、（二）、車禍現場照片8
    張、檢察官履勘現場筆錄1 份、苗栗縣警察局苗栗分局相驗
    案件現場照片40張在卷足參，故被告乙○○上開自白，與事
    實相符。
二、按汽車行駛時，駕駛人應注意車前狀況，並隨時採取必要之
    安全措施；汽車駕駛人飲用酒類或其他類似物後其吐氣所含
    酒精濃度超過每公升0.25毫克或血液中酒精濃度超過百分之
    0.05以上者，不得駕車，道路交通安全規則第94條第3 項、
    第114 條第2 款分別定有明文。經查：本件車禍之發生，依
    據被告乙○○之自白，證人即被害人之胞兄甲○○於警詢時
    及檢察官偵查中之證述、證人即被害人之同事徐聖皓於警詢
    時之證述，道路交通事故現場圖、道路交通事故調查報告表
    （一）、（二）及現場照片8 張所示，係因被告乙○○於95
    年7 月5 日下午1 時許，在苗栗縣大湖鄉中油煉油廠附近飲
    用台灣啤酒2 杯後，已達不能安全駕駛動力交通工具之程度
    ，竟仍於同日下午2 時許，駕駛車牌號碼6G─0917號自用小
    客車，從上開地點出發，準備由中山高速公路返回台中住家
    ，並沿苗栗縣公館鄉○○村○○○○ ○道路由南往北方向行駛
    ，行駛約10分鐘左右，於同日下午2 時10分許，途經該路段
    北向（起訴書誤載為南向）19公里處時，原應注意汽車行駛
    時，駕駛人應注意車前狀況，並隨時採取必要之安全措施，
    以避免肇生事故，危及他人之安全；而依當時天候晴，日間
    自然光線，路面乾燥無缺陷，視距良好等一切情狀，並能注
    意，竟疏未注意及此，因酒後反應較慢駕駛能力減低，又未
    注意車前狀況，因車輛失控先撞及右側路邊路燈後，繼續擦
    撞路旁之擋土牆，撞倒鐵製19公里標誌桿，再撞上正在前方
    約8.25公尺路旁裝設廣告招牌之吳明昺，致吳明昺受傷死亡
    ，其顯有過失甚明，且被害人吳明昺因本件車禍死亡，與被
    告乙○○之過失行為間，顯有相當之因果關係。亦即本件車
    禍之發生，被告乙○○應負全部之肇事責任。至苗栗縣警察
    局苗栗分局處理相驗案件初步調查報告暨報驗書之「報案人
    欄」內雖記載乙○○，然證人甲○○於警詢時證述：「我弟
    弟吳明昺則被撞倒夾在我貨車下方，我弟弟當場昏迷並吐血
    ，我立即報警並通知救護車˙˙˙。」等語明確（參見95年
    度相字第321 號相驗卷宗第14頁），另證人徐聖皓於警詢時
    亦證述：「吳明昺當場昏迷並吐血，甲○○立即報警並通知
    救護車˙˙˙˙。」等語屬實（參見95年度相字第321 號相
    驗卷宗第17頁），本院參以證人即現場處理警員邱國浩到院
    證述：95年7 月5 日當時我擔任14點到16點巡邏勤務，接獲
    分局的勤務中心轉報在起訴書所述地點有交通事故，我於當
    日下午2 時14分抵達現場，看到一部自小客車車號6G─0917
    及一部貨車KY─9329發生交通事故，我到現場時，傷者已由
    救護車送到醫院去了，抵達現場，當時被告已經離開他的自
    小客車，走在路邊，由南往北方向，已經離開現場2 、30公
    尺，似乎要走開，由我及路人把他帶回現場，當時現場有很
    多百姓，有路人指說被告乙○○就是開車的人，看到他下車
    ，由南往北走開，我得知後就走近他身旁，問他說這車子是
    否是你開的，我看到被告由南往北走離現場，走路搖擺不定
    ，我看他很可疑，懷疑他是肇事者等語明確（參見本院96年
    3 月20日審判筆錄第3 頁、第4 頁）。從上開3 位證人證詞
    觀之，足認被告乙○○不符自首要件，故上開苗栗縣警察局
    苗栗分局處理相驗案件初步調查報告暨報驗書之記載，與事
    實不符，無從認定被告乙○○有向警察機關報案自首。本件
    事證明確，被告乙○○酒後駕車、過失致死之犯行，均堪認
    定，應依法予以論科。
三、核被告乙○○所為，係犯刑法第185 條之3 服用酒類不能安
    全駕駛動力交通工具而駕駛罪、同法第276 條第1 項之過失
    致死罪。被告乙○○酒醉駕車因而致人死亡，應依道路交通
    管理處罰條例第86條第1 項之規定，就所犯過失致死罪部分
    ，加重其刑。被告乙○○所犯上開2 罪，犯意各別，行為互
    殊，應分論併罰。爰審酌被告乙○○曾因違反懲治盜匪條例
    案件，經法院判處有期徒刑14年，褫奪公權8 年確定，於91
    年1 月16日因縮短刑期假釋出監，現尚在假釋期間付保護管
    束中，有台灣高等法院被告前案紀錄表在卷足憑，不知謹慎
    小心，無視政府一再宣導喝酒不開車之政令，仍執意酒後駕
    車，終因不勝酒力肇事，造成被害人家庭破碎，幼子失怙，
    應對此次車禍之發生負全部之肇事責任，自車禍發生後迄今
    ，尚未與被害人家屬成立民事和解，及犯後能坦白承認等一
    切情狀，分別量處被告乙○○如主文所示之刑，並就拘役部
    分諭知易科罰金之折算標準，以資懲儆。
據上論斷，應依刑事訴訟法第299 條第1 項前段、第273 條之1
第1 項，刑法第185 條之3 、第276 條第1 項、第41條第1 項前
段，道路交通管理處罰條例第86條第1 項，刑法施行法第1 條之
1 ，判決如主文。
本案經檢察官李基彰到庭執行職務。
中     華     民    國    96    年     4 　 月   3　  日
              　　　　　　刑事第三庭 法  官  柳章峰
以上正本證明與原本無異。
如不服本判決，應於判決送達後10日內向本院提出上訴狀（應抄
附繕本）。告訴人或被害人如對於本判決不服者，應具備理由請
求檢察官上訴，其上訴期間之計算係以檢察官收受判決正本之日
期為準。
                                     書記官  陳采瑜
中　　華　　民　　國　　96　　年　　4 　　月　　3 　　日
附錄法條：
刑法第185條之3
服用毒品、麻醉藥品、酒類或其他相類之物，不能安全駕駛動力
交通工具而駕駛者，處1 年以下有期徒刑、拘役或3 萬元以下罰
金。
刑法第276條第1項
因過失致人於死者，處2 年以下有期徒刑、拘役或2 千元以下罰
金。
